【裁判字號】    94,上更(一),484
【裁判日期】    950412
【裁判案由】    偽造貨幣
【裁判全文】
臺灣高等法院刑事判決             94年度上更(一)字第484號
上  訴  人  臺灣新竹地方法院檢察署檢察官
被      告  乙○○
                    （現另案於臺灣新竹監獄執行）
                    （寄押於臺灣台北看守所）
指定辯護人  本院公設辯護人甲○○
上列上訴人因被告偽造貨幣案件，不服臺灣新竹地方法院90年度
訴字第402號，中華民國91年3月21日第一審判決（起訴案號：臺
灣新竹地方法院檢察署90年度偵字第4244號），提起上訴，本院
判決如下：
    主  文
原判決撤銷。
乙○○共同連續行使偽造之通用紙幣，處有期徒刑年貳月。
扣案偽造新台幣壹仟元券貳張（號碼GQ796636UA、GQ544667UA）
均沒收之。
    事      實
一、乙○○與綽號「阿伯」之成年男子共同基於行使偽造之通用
    紙幣之概括犯意，由乙○○向丁○○借得５Ｈ－３０５５車
    牌小自客車交由「阿伯」者駕駛，乙○○則坐於駕駛座右側
    ，二人先於民國九十年七月十二日晚間十時四十分許，前往
    新竹縣竹東鎮○○路○段二二五號楊君惠所經營之「飄雅檳
    榔攤」藉口購買新台幣（下同）一百元檳榔交付一張千元新
    台幣偽鈔，以找取九百元新台幣真鈔，又於同日晚間十時五
    十分許，前往竹東鎮○○路○段八七號丙○○所經營之「小
    惠檳榔攤」藉口購買二包香煙，交付一張千元偽鈔，換回九
    百元真正紙幣，得手後駕車逃離。楊君惠隨後發現上開千元
    紙幣鈔紙質粗糙與真鈔比對結果確認係偽鈔，立即由其丈夫
    騎機車追蹤該小自客車暗記牌照號碼後報警。嗣經警於同日
    晚十一時四十分許，在竹東鎮○○路○段三八０號查獲，並
    扣押偽造新台幣一千元券二張（號碼GQ796636UA、GQ544667
    UA）。
二、案經新竹縣警察局竹東分局報告台灣新竹地方法院檢察署檢
    察官偵查起訴。
    理      由
一、訊據被告乙○○矢口否認上揭行使偽鈔犯行，辯稱：其不知
    偽鈔，何況買檳榔及買香煙錢均由「阿伯」交付，其在車上
    協助遞送，當時是晚上視線不佳，其非但不知亦不可能查覺
    在使用偽鈔，第一次是買檳榔、第二次是買香煙云云。經查
    ：
  (一)被告於本院前審供稱：開車之人叫「阿伯」（詳上訴字卷第
    三三頁）。
  (二)證人丁○○於本院證稱：當天是我請客，乙○○有帶一個人
    來，那人與乙○○是鄰居，是乙○○向我借車說要出去買東
    西，乙○○不會開車也沒有駕照，乙○○說他朋友有駕照，
    所以我才借車給他，當天他們喝幾杯之後就跟我借車，他們
    回來把車鑰匙還給我，車子也好好的等語（詳本院卷第一０
    八至一一０頁）。
  (三)證人楊君惠於原審證稱：有個人開車載被告，被告在副駕駛
    座，開車的人把錢傳給被告，被告轉錢給我，我拿檳榔跟找
    的九百元交由被告轉給開車的人，被告當時手有紗布纏繞頭
    ，他有理平頭，被告有賠償一千元（詳原審卷第三一至三二
    頁）等語。再證人丙○○於警詢中證稱：該新台幣一千元之
    偽鈔是一名男子坐一部白色三陽喜美坐在駕駛座旁所持之買
    二包香煙來的（詳偵查卷第十一頁）；於原審證稱：我是開
    小惠檳榔店，當時被告坐副駕駛座，司機把錢交給被告，被
    告傳錢給我，我把檳榔及找的錢都經由被告交給司機，被告
    好像有點酒意，但還算正常等語（詳原審卷第三五頁）。又
    被告當時是理平頭，右手包紮紗布，此有照片一幀在卷（見
    偵查卷第二五頁）。
  (四)被告所交付之紙鈔，經送鑑定結果均屬偽造：該等偽鈔均以
    彩色雷射輸出方式（含彩色影印）仿印，無隱藏字及凹版印
    紋凸起效果紙質與真鈔不同，水印以灰色墨仿製，安全線以
    黏貼箔膜（含面額數字）方式仿鈔券正面五段裸露部分無折
    光變色反應，正面左下角之「1000」面額數字，無折光變色
    效果，此有中央銀行發行局九十年十月十六日台央發字第
    ０三００五七五七四號函在卷可參（見原審卷十九頁）及千
    元偽鈔二紙扣案可佐（見偵查卷第二０頁）。
  (五)綜上，依被告所供，並參酌證人楊君惠、丙○○上揭證述，
    可見被告當日確由綽號「阿伯」開車載往上開地點，向楊君
    惠購買檳榔，再向丙○○購買香煙（按證人丙○○於警詢中
    稱被告係買香煙，核與被告所供相符，準此足徵證人丙○○
    於原審所述被告係向其購買檳榔，應屬口誤）並由被告負責
    轉交千元紙鈔及所找之錢、所購買之物。再依上揭鑑定，可
    見被告所轉交之千元紙鈔係屬偽鈔。按被告與綽號「阿伯」
    者一同駕車前往購買檳榔及香煙，並由被告在旁協助遞送，
    是被告顯係參與行使偽造通用紙幣之主要行為。又依證人丁○○上揭證述，可見綽號「阿伯」者係被告之鄰居，且係由
    被告向丁○○借車供綽號「阿伯」者駕駛載被告一同前往購
    買檳榔及香煙，而被告迄今不願供出所謂「阿伯」者之姓名
    年籍以供調查，又先在飄雅檳榔攤買入檳榔後回找九百元真
    正紙幣，則第二次向小惠檳榔攤買二包香煙應有先前回找之
    九百元小鈔可用，自無必要另以一千元鈔付款，足徵被告與
    綽號「阿伯」者係利用晚間視線不佳時向路邊檳榔攤逐一以
    千元偽鈔付款找回九百元真正紙幣，可見被告顯係事先知情
    並有計劃參與行使偽鈔犯行。是被告所辯不知係偽鈔且無行
    使之意思云云，自無可信。
  (六)本件事證明確，被告之犯行堪以認定，自應依法論科。
二、核被告所為，係犯刑法第一百九十六條第一項之行使偽造通
    用紙幣罪。被告與不詳姓名成年男子綽號「阿伯」者有犯意
    聯絡及行為分擔均屬共同正犯。被告二次犯行，時間密接，
    所犯罪名相同，顯基於概括犯意反覆為之，應依連續犯規定
    以一罪論並加重其刑。又本罪含有詐欺成分性質，自不另論
    以詐欺罪，併此敘明。原審未仔細推敲被告所辯有違經驗法
    則而判決被告無罪，自有未當。公訴人據以指摘原判決不當
    ，為有理由，應由本院撤銷原審判決，另為有罪之判決。爰
    審酌被告年輕識淺交友不慎而犯罪，只使用二次偽鈔損害不
    大，且於犯後已賠償被害人之損失等一切情況，量處低度之
    刑如主文第二項所示，以資懲儆。又扣案偽造之紙幣二張如
    事實欄所載，不問屬於犯人與否，應依刑法第二百條宣告沒
    收。
據上論斷，應依刑事訴訟法第三百六十九條第一項前段、第三百
六十四條、第二百九十九條第一項前段，刑法第二十八條、第五
十六條、第一百九十六條第一項、第二百條，罰金罰鍰提高標準
條例第一條前段，判決如主文。
本案經檢察官呂文忠到庭執行職務。
中    華    民    國    95    年    4    月    12    日
                  刑事第十九庭  審判長法  官  林堭儀
                                      法  官  蔡明宏
                                      法  官  陳憲裕
以上正本證明與原本無異。
如不服本判決，應於收受送達後十日內向本院提出上訴書狀，其
未敘述上訴之理由者並得於提起上訴後十日內向本院補提理由書
（均須按他造當事人之人數附繕本）。
                                      書記官  劉育妃
中    華    民    國    95    年    4    月    17     日
附錄：本案論罪科刑法條全文
刑法第一百九十六條第一項：
行使偽造、變造之通用貨幣、紙幣、銀行券，或意圖供行使之用
而收集或交付於人者，處3年以上10年以下有期徒刑，得併科5千
元以下罰金。
收受後方知為偽造、變造之通用貨幣、紙幣、銀行券而仍行使，
或意圖供行使之用而交付於人者，處 500 元以下罰金。
第 1 項之未遂犯罰之。


司法院資訊處製作；財團法人民間司法改革基金會備份。
